【裁判字號】    88,易緝,358
【裁判日期】    890229
【裁判案由】    詐欺等
【裁判全文】
臺灣高雄地方法院刑事判決                        八十八年度易緝字第三五八號
    公  訴  人  臺灣高雄地方法院檢察署檢察官
    被      告  甲○○
右列被告因詐欺等案件，經檢察官提起公訴 (八十五年度偵字第六四二九號），本院
判決如左：
    主      文
甲○○共同動產擔保交易之債務人，意圖不法之利益，將標的物出質，致生損害於債
權人，處拘役伍拾日，如易科罰金，以參佰元折算壹日。緩刑貳年。
    事      實
一、甲○○因票信欠佳，乃於民國八十四年七月十八日，邀同林保名（已經同本案
    先判決確定在案，下稱前本案：本院八十五年度易字第六七四一號刑事判決）出
    名，以動產擔保交易附條件買賣之方式，至高雄市○○區○○路五十巷廿八弄十
    二號，向乙○○○有限公司（下簡稱祈通公司）購買ＹＬ─六六七號自用小客車
    ，約定總價金新臺幣（下同）一百七十五萬元，其中一百二十萬分十八期給付，
    每二月一期，每期付款八萬九千二百八十元，標的物存放地點為高雄市○○區○
    ○路八十一號，在價金未付清前，標的所有權仍屬於出賣人所有，買受人僅得依
    約占有使用，不得任意遷移或為移轉及其他處分等，林保名為動產擔保交易之債
    務人，而該車交由甲○○使用。詎甲○○與林保名基於共同意圖不法利益，於同
    年八月底、九月初間某日，在高雄縣過碑路附近，林保名事先知情下，由甲○○
    將該車交付予其友人陳正勳作為質押，用以抵償債務，卻未續繳分期款，致債權
    人祈通公司催討無著，而受有一百廿餘萬元之損害。
二、案經祈通公司訴由臺灣高雄地方法院檢察署檢察官偵查起訴，嗣經緝獲到案。
    理      由
一、右揭犯罪事實，業據被告甲○○於本院審理中坦承不諱，核與告訴人祈通公司之
    告訴代理人許清忠、丙○○之指訴相符，並經證人即負責接洽本件買賣之祈通公
    司職員武承偉於八十六年三月四日在前本案結稱：「甲○○要買車，但柯某本身
    是支票拒絕往來戶，便要柯某找林保名以其名義買車，辦好後車子就由甲○○拿
    走。」等語明確，復有車輛動產擔保交易附條件買賣契約書、動產擔保交易附條
    件買賣設定登記申請書、支票及退票理由單各一紙附卷可稽。被告持該車以抵償
    債務，且未續繳分期款，顯有被告有不法利益之意圖，已臻明確。事證明確，被
    告犯行，堪以認定。
二、按被告邀同與林保名出名，以動產擔保交易附條件買賣之方式，向告訴人乙○○
    ○有限公司購買自用小客車，雖由被告使用該車，然林保名仍係動產擔保交易之
    債務人，被告經其同意將該車為出質之行為，依刑法第三十一條第一項適用同法
    第廿八條規定，與林保銘係均係犯動產擔保交易法第三十八條規定之罪之共犯。
    審酌被告坦承犯行，態度尚佳，且事後亦曾提供其妻之土地供告訴人設定抵押（
    拍賣未受償），又提出現金卅萬元欲償還部分債務，因非全額而不為告訴人公司
    接受，均據告訴代理人丙○○陳稱在卷，可見其有償還誠意；及因本罪之刑罰罪
    責性較輕，而被告又因本案已受羈押廿七日等一切情狀，爰酌情從輕量處如主文
    所示之刑，並諭知易科罰金之折算標準，以資儆懲。查被告素行良好，前未曾犯
    罪受有期徒刑以上刑之宣告，有台灣地方法院檢察署刑案被告查註紀錄表在卷可
    稽，其經本次起訴並到庭接受審判後應知警惕，且雙方已於言詞辯論終結前達成
    和解，經告訴人具狀撤回告訴（本件非告訴乃論之罪），表示不再追究等情附卷
    可參，信無再犯之虞，本院因認對被告所處之刑，以暫不執行為適當，爰併予宣
    告緩刑二年。
三、(一)公訴人另以被告與林保名共同意圖為自己不法之所有，以動產擔保交易附條件
      買賣之方式，詐購上開汽車，而同時涉有詐欺取財之犯嫌云云。公訴人認被告
      涉有上開犯嫌，無非係以告訴人祈通公司職員許清忠之指述，及被告於第一期
      分期款項屆期即未繳納，且於第一次分期繳款日屆至前即將其名下座落高雄縣
      鳳山市○○路○段一五八號十四樓房地過戶予案外人陳健全為其論據。
    (二)按犯罪事實應依證據認定之，無證據不得推定其犯罪事實，刑事訴訟法第一百
      五十四條定有明文；又刑法第三百三十九條第一項詐欺罪之成立，以意圖為自
      己或第三人不法所有，以詐術使人將本人或第三人之物交付為要件。所謂以詐
      術使人交付，必須被詐欺人因其詐術而陷於錯誤，若其所用方法，不能認為詐
      術，亦不致使人陷於錯誤，即不構成該罪，最高法院四十六年台上字第二六０
      號判例可資參照。
    (三)訊據被告堅決否認有詐欺之意圖，辯稱：於買車後，適逢生意失敗，致未能續
      繳分期款，伊無詐欺之意圖等語。經查：本件汽車買賣，係因被告已為支票拒
      絕往來戶，無法貸款，而應告訴人公司業務人員武承偉之要求，才由陪同之友
      人林保名（經前本案判刑確定）出名購買，交由被告使用，且購買該汽車已有
      付頭期款六十萬元等情，已據共犯林保名及證人武承偉均於前本案結證明確，
      互核相符；依此，當時被告之經濟條件並非理想，告訴人當早有所知，而事後
      告訴人催繳時，被告又提出現金卅萬元現金欲償還部分債務，卻為告訴人所拒
      ，然仍提供土地供設定抵押等情，已如前述。是以，本件交易當時被告並無隱
      瞞何事，已難認係被告施用詐術，致使告訴人公司陷於錯誤之結果。何況，事
      後經告訴人催收時，被告亦提出卅萬元而未被接受，更難被告未續繳分期款，
      係基於自己不法所有之意圖。從而，依上揭判例意旨，公訴人起訴被告之上開
      事實，尚與刑法之詐欺罪構成要件無涉，是雙方之糾紛自應循民事程序解決。
    (四)綜上所述，被告所辯無詐欺意圖等語，尚非虛妄，堪以採信。此外，復查無其
      他積極證據足證被告有詐欺取財之情事，自不能證明此部分之犯行；惟公訴人
      認此部分與前開有罪部分，有牽連犯之裁判上一罪關係，爰不另為無罪之諭知
      ，附此敘明。
四、至檢察官移送併案之詐欺案件部分（八十五年偵字第一一二七０號、一九二０五
    號），因公訴人起訴之犯罪事實不能證明係該當詐欺罪行，已如前述，本院自無
    從依連續犯之裁判上一罪關係併同審理，乃屬當然，爰退回由檢察官依法處理。
據上論斷，應依刑事訴訟法第二百九十九條第一項前段，動產擔保交易法第三十八條
，刑法第十一條前段、第三十一條第一項、第二十八條、第四十一條、第七十四條第
一款，罰金罰鍰提高標準條例第一條前段，第二條，判決如主文。
中    華    民    國    八十九    年       二       月        廿九      日
                                  臺灣高雄地方法院刑事第七庭
                                      法  官  藍  家  慶
右正本證明與原本無異。
如不服本判決，應於判決送達後十日內，向本院提出上訴狀。
                                      書記官  許  雅  惠
中    華    民    國    八十九    年       三       月         一       日
附錄法條：
動產擔保交易法第三十八條：
動產擔保交易之債務人，意圖不法之利益，將標的物遷移、出賣、出質、移轉、抵押
或為其他處分，致生損害於債權人者，處三年以下有期徒刑、拘役或科或併科六千元
以下之罰金。


司法院資訊處製作；財團法人民間司法改革基金會備份。
